最高法院刑事判決　　　　　　九十四年度台上字第二一五七號
　　上訴人即被告
　　兼　反訴　人　甲○○
　　　　　　　　　　　　　4樓.
　　自　 訴　 人
　　兼 反訴被 告　丙○○
　　　　　　　　　　　　　路6.
　　　　　　　　　乙○○
　　　　　　　　　　　　　2樓.
　　　　　　　　　丁○○
上列上訴人因自訴人等自訴偽造文書及上訴人反訴誣告案件，不
服台灣高等法院中華民國九十一年六月二十八日第二審判決（九
十一年度上訴字第一○四○號，自訴及反訴案號：台灣士林地方
法院九十年度自字第一三四號），提起上訴，本院判決如下：
    主  文
上訴駁回。
    理  由
按刑事訴訟法第三百七十七條規定：上訴於第三審法院，非以判
決違背法令為理由，不得為之。是提起第三審上訴，應以原判決
違背法令為理由，係屬法定要件。如果上訴理由狀並未依據卷內
訴訟資料具體指摘原判決不適用何種法則或如何適用不當，或係
對原審已調查明確並於判決內論駁或說明之事項，徒憑己見重為
事實之爭辯，或任意指摘，顯與法律規定得為第三審上訴理由之
違法情形不相適合時，即應認其上訴為違背法律上之程式，予以
駁回。上訴意旨略稱：(1)上訴人以「王中義」名義參加自訴人丙
○○、乙○○邀集之互助會，為丙○○等所明知，該「王中義」
實係上訴人入會之化名，上訴人係有權製作「王中義」名義之會
單，且由上訴人負給付會款責任，對丙○○等及王中義均不致生
損害，無從成立刑法偽造文書罪，原審竟予論罪，並未說明其認
定上訴人之行為足以生損害於該自訴人等及王中義之所憑依據，
有判決不載理由及不適用法則之違法。(2)王清玄（即王中乾）於
民國（下同）八十七年七月離職，丙○○等於八十八年四月一日
所起互助會顯與王中乾離職無關，自訴狀卻偽稱該會本由王中乾
加入，嗣王中乾離職，標會及收付會款均由上訴人代理云云；丁
○○庭陳之八十八年十二月一日會單上已有王清玄之名，旁邊並
書寫「中乾」，其卻供稱八十九年六月這一會前不認識王清玄；
又王清玄與王中乾係同人，自訴狀竟謂反訴被告等詢問該三人始
告受騙，復於第一審供稱未找到「王中義」其人，顯見反訴被告
等均有捏造事實誣告情事，原審未詳究上開事實，而維持第一審
諭知反訴被告等無罪之判決，有判決不載理由之違法云云。
惟查：一、原判決維持第一審關於偽造文書部分論處上訴人甲○
○行使偽造私文書足以生損害於他人罪刑，係依憑上訴人之供述
及自訴人丙○○、乙○○之指訴，證人王清玄之證供及卷附會單
等證據，為其論罪之依據；並敘明上訴人係以「王中義」名義入
會及競標，自須得到名義人王中義本人之同意，其既坦承未得「
王中義」本人之同意擅自以王中義之名義填寫標單，自屬偽造文
書行為，至於會首丙○○等縱然曾同意其以王中義名義跟會，但
並不知上訴人係未經王中義之同意，仍難以此為上訴人有利之認
定，是上訴人偽填王中義名義之標單，持以行使標取會款，足以
生損害於王中義及丙○○、乙○○等情，已敘明其認定上訴人係
偽造私文書以標取會款之事實，及其行為足以生損害於丙○○等
及王中義之依據及理由，其推理論斷衡諸證據法則並無違背。二
、原判決另以：上訴人於第一審反訴意旨略稱反訴被告丙○○、
乙○○、丁○○等三人於起會時，均明知上訴人以「王中義」、
「王中乾」、「王清玄」名義跟會，卻捏造事實，誣告上訴人係
冒名跟會以詐騙會款，意圖使上訴人受刑事追訴，因認反訴被告
等涉犯刑法第一百六十九條第一項之誣告罪嫌云云；但訊據反訴
被告等均堅決否認涉有誣告罪嫌，丁○○辯稱：上訴人前曾以王
中乾名義跟過會，經伊向王中乾確認過，上訴人於本件二會並未
說要用王中乾名義跟會，伊心裡想上次是這樣，未再向王中乾確
認云云；丙○○辯稱：上訴人跟三會，給伊三個名字，伊想他們
都是親戚，未去求證，不知上訴人用別人名義跟會云云；乙○○
辯稱：本會大部分是丙○○與上訴人接觸，上訴人說是王中乾要
跟會等語。經查：(1)上訴人所稱其以王中乾等人名義跟會，係反
訴被告丁○○、丙○○等會首之建議云云，並無證據足以證明確
有其事，且其自承：伊較少跟乙○○接觸，亦未直接告以伊用別
人名義跟會之事，因乙○○與丙○○均為會首，推論乙○○應也
知道云云，自難僅憑其臆測之詞，推斷乙○○知情。(2)丁○○前
依上訴人跟會之經驗，心裡雖認上訴人於此合會應亦以他人名義
跟會，然因未經上訴人如此告知，又未予查證，且上訴人確實得
標後即未再繳交會款，與其餘反訴被告等乃懷疑上訴人有冒名跟
會之詐欺行為，尚非全然無因，其等提起本件訴訟，既非蓄意虛
構事實，即與誣告罪之構成要件有間。此外，又查無其他積極之
證據足以證明反訴被告等有反訴之誣告事實，第一審諭知反訴被
告等無罪，均無不合云云。已說明其取捨證據之心證理由。又反
訴被告等自訴狀係載稱上訴人以王中乾、王中義、王清玄等名義
入會，反訴被告等不疑有他予以同意，嗣王中乾離職，標會及收
付款均由上訴人代理云云，並無上訴意旨所載偽稱該會本由王中
乾加入之情形；且依原判決之論斷，反訴被告等雖知上訴人係以
他人名義入會，但未查證上訴人是否經他人同意，又以上訴人得
標後即未再繳交會款，乃認其有詐標會款之行為，因而提起自訴
，並非全然無因，不能遽論誣告罪等情，至於反訴被告等對於「
王中乾」與「王清玄」為同一人是否知情，於反訴被告等應否負
誣告罪責之認定無涉，原審縱未審酌及此，於認定事實及判決結
果不生影響，亦難認有上訴意旨所稱判決不載理由之違法。上訴
意旨並未依據卷內訴訟資料具體指摘原判決不適用何種法則或如
何適用不當，係對原審已調查明確並於判決內論駁或說明之事項
，徒憑己見重為事實之爭辯，或任意指摘，核與法律規定得為第
三審上訴理由之違法情形不相適合。綜上說明，應認本件上訴違
背法律上之程式，予以駁回。
據上論結，應依刑事訴訟法第三百九十五條前段，判決如主文。
中　　華　　民　　國　九十四　年　　四　　月  二十八  日
                      最高法院刑事第八庭
                          審判長法官  呂　潮　澤
                                法官  吳　昆　仁
                                法官  孫　增　同
                                法官  吳　昭　瑩
                                法官  趙　文　淵
      本件正本證明與原本無異
                                      書  記  官
中　　華　　民　　國　九十四　年　　五　　月　　三　　日
                                                  Ｍ
